【裁判字號】    94,訴,550
【裁判日期】    950406
【裁判案由】    建築法
【裁判全文】
臺中高等行政法院判決
                                     94年度訴字第00550號
                              .
原      告  欣典廣告有限公司
代  表  人  甲○○
被      告  臺中縣政府
代  表  人  乙○○
訴訟代理人  丙○○
上列當事人間因建築法事件，原告不服內政部中華民國94年9月2
1日台內訴字第0940004352號訴願決定（案號：0000000000），
提起行政訴訟，本院判決如下︰
    主  文
原告之訴駁回。
訴訟費用由原告負擔。
    事  實
壹、事實概要：原告在位於國道1號190K＋750南下側路權外3 公
    尺處之台中縣大肚鄉○○段621地號土地上設置T型鐵柱廣告
    物，經交通部台灣區○道○○○路局中區工程處於民國（下
    同）94年1月17日查獲，該工程處乃以94年1月18中工斗字第
    0940000683-1號函檢送查報表、照片等，移請被告依職權查
    處。被告審查後認原告於高速公路兩側禁建範圍內擅自樹立
    廣告，已違反公路兩側公私有建築物與廣告物禁建限建辦法
    第3條第3項及建築法第97條之3第2項規定，乃依建築法第95
    條之3規定，以94年4月25日府工使字第0940107239號處分書
    處原告新台幣（下同）4萬元罰鍰，並限於20日內自行拆除
    所樹立廣告物。原告不服，向內政部提起訴願，遭決定駁回
    ，遂提起本件行政訴訟。
貳、兩造之聲明及陳述：
一、原告部分：
    (一)聲明：求為判決訴願決定及原處分均撤銷。
    (二)陳述：
      1.被告以原告違反建築法第97條之3第2項：「招牌廣告及
        樹立廣告之設置，應向直轄市、縣（市）主管建築機關
        申請審查許可，直轄市、縣（市）主管建築機關得委託
        相關專業團體審查，其審查費用由申請人負擔」為由而
        依同法95條之3規定：「本法修正施行後，違反第97條
        之3第2項規定，未申請審查許可，擅自設置招牌廣告或
        樹立廣告者，處建築物所有權人、土地所有權人或使用
        人新台幣4萬元以上20萬元以下罰鍰，並限期改善或補
        辦手續，屆期未改善或補辦手續者，得連續處罰。必要
        時，得命其限期自行拆除其招牌廣告或樹立廣告」處原
        告4萬元之罰鍰並應自處分書送達之日起20日內自行拆
        除。
      2.然查，細審建築法第95條之3之條文內容，明白指出該
        法修正施行後，違反同法第97條之3第2項之規定始有適
        用，換言之，倘係該法修正施行前即已建築者，則非屬
        處罰之範圍，而該法係於92年6月5日增訂，準此，原告
        固然建築廣告看板於國道高速公路1號190K＋750南下側
        路權外3公尺處，惟該看板早於建築法95條之修正施行
        前即已設置或樹立存在，依法應無處罰之依據。
      3.綜上所述，請求判決如訴之聲明，以維權益。
二、被告部分：被告經合法通知，未於言詞辯論期日到庭，據其
    提出之書狀，所為之聲明及陳述如下：
    (一)聲明：求為判決駁回原告之訴。
    (二)陳述：
      1.按「公路主管機關為維護公路路基、行車安全及沿途景
        觀，得會同當地直轄市、縣 (市○○○於○路兩側勘定
        範圍，公告禁止或限制公、私有廣告物及其他建築物之
        設置或建築，不受相關土地使用管制法令規定之限制。
        」、「前2項禁建、限建範圍、劃設程序、管理及補償
        等事項之辦法，由交通部會同內政部定之。」、「高速
        公路兩側禁止設置樹立廣告之範圍，除左列路段為路權
        邊界外50公尺以內地區○○○路權邊界外200公尺以內
        地區為限：一、銜接國際機場之高速公路，自機場銜接
        處起3公里內之路段。二、與地方道路銜接之交流道路
        段。三、與省道或縣道立體交會之高速公路路段。四、
        毗鄰工業區○○○○路路段。」、「本法修正施行後，
        違反第97條之3第2項規定，未申請審查許可，擅自設置
        招牌廣告或樹立廣告者，處建築物所有權人、土地所有
        權人或使用人新台幣4萬元以上20萬元以下罰鍰，並限
        期改善或補辦手續，屆期仍未改善或補辦手續者，得連
        續處罰。必要時，得命其限期自行拆除其招牌廣告或樹
        立廣告。」、「招牌廣告及樹立廣告之設置，應向直轄
        市、縣 (市)主管建築機關申請審查許可，直轄市、縣
        (市)主管建築機關得委託相關專業團體審查，其審查費
        用由申請人負擔。」分別為公路法第59條第1項、第3項
        、公路兩側公私有建築物與廣告物禁建限建辦法第3條
        第3項、建築法第95條之3條及第97條之3第2項規定所明
        示。
      2.查建築法第97條之3第2項規定，樹立廣告無論是否達一
        定規模以上或以下皆應依前開規定向被告申請審查許可
        。原告違規於國道高速公路一號南下側190K+750路權外
        3公尺處（坐落台中縣大肚鄉○○段621地號）樹立廣告
        ，足以影響行車安全及有礙景觀，且該樹立廣告已違反
        公路兩側公私有建築物與廣告物禁建限建辦法第3條第3
        項規定而為實質違規樹立廣告行為，已不能補辦任何手
        續而變更為合法。
      3.原告訴陳：「‧‧‧查原告固然建築看板於國道高速公
        路一號190k+750南下側路權外3公尺處，惟該看板早於
        建築法95條之3條正施行前已設置或樹立存在，依法應
        無處罰之依據。‧‧‧」乙節，並無提出任何證明資料
        ，且系爭樹立廣告依交通部國道高速公路局中區工程處
        94年1月18日中工斗字第0940000683-1號函檢送查報表
        之備註欄載明93年11月26日拆除、94年1月5日查報，是
        以原告所訴陳系爭樹立廣告於建築法95條之3施行前已
        樹立乙節，並非事實。
      4.據上所陳，原告仍執陳詞提起本訴，難謂有理，故請求
        判決如答辯之聲明。
    理  由
一、本件被告經合法通知，未於言詞辯論期日到場，核無行政訴
    訟法第218條準用民事訴訟法第386條所列各款情形，爰依原
    告之聲請，由其一造辯論而為判決。
二、按「本法所稱雜項工作物，為營業爐‧‧‧招牌廣告、樹立
    廣告‧‧‧等。」、「招牌廣告及樹立廣告之設置，應向直
    轄市、縣（市）主管建築機關申請審查許可，直轄市、縣（
    市）主管建築機關得委託相關專業團體審查，其審查費用由
    申請人負擔。」、「前二項招牌廣告及樹立廣告之一定規模
    、申請審查許可程序、施工及使用等事項之管理辦法，由中
    央主管建築機關定之。」、「本法修正施行後，違反第97條
    之3第2項規定，未申請審查許可，擅自設置招牌廣告或樹立
    廣告者，處建築物所有權人、土地所有權人或使用人新台幣
    4萬元以上20萬元以下罰鍰，並限期改善或補辦手續，屆期
    仍未改善或補辦手續者，得連續處罰。必要時，得命其限期
    自行拆除其招牌廣告或樹立廣告。」、「下列處所不得設置
    招牌廣告及樹立廣告：一、‧‧‧五、公路兩側禁建、限建
    範圍不得設置之處所。六、‧‧‧。」又公路法第59條第1
    項規定﹕「公路主管機關為維護公路路基、行車安全及沿途
    景觀，得會同當地直轄市、縣（市○○○於○路兩側勘定範
    圍，公告禁止或限制公、私有廣告物及其他建築物之設置或
    建築，不受相關土地使用管制法令規定之限制。」、「高速
    公路兩側禁止設置樹立廣告之範圍，除左列路段為路權邊界
    外50公尺以內地區○○○路權邊界外200公尺以內地區為限
    ﹕一、銜接國際機場之高速公路，自機場銜接處起3公里內
    之路段。二、與地方道路銜接之交流道路段。三、與省道或
    縣道立體交會之高速公路路段。四、毗鄰工業區○○○○路
    路段。」、「在禁建範圍內、除依公路用地使用規則之規定
    外，不得建築及設置廣告物。」分別為建築法第7條、第95
    條之3、第97條之3第2項、第3項、招牌廣告及樹立廣告管理
    辦法第14條、公路兩側公私有建築物與廣告物禁建限建辦法
    第3條第3項、第6條所明定。
三、本件原告在位於國道1號190K＋750南下側路權外3公尺處之
    台中縣大肚鄉○○段621地號土地上設置T型鐵柱廣告物，為
    原告所不爭執，而依公路兩側公私有建築物與廣告物禁建限
    建辦法第3條第3項及第6條規定，高速公路兩側禁止設置樹
    立廣告之範圍，以路權邊界外200公尺以內地區為限，依上
    開規定原告自不得在國道1號190K＋750南下側路權邊界外20
    0公尺以內地區設置廣告物，原告在上開禁建範圍內擅自設
    置大型廣告物，被告認原告已違反建築法第97條之3第2項規
    定，乃依同法第95條之3規定，以94年4月25日府工使字第09
    40107239號處分書處原告罰鍰4萬元，並限於20日內自行拆
    除所樹立廣告物，揆諸首揭規定，原處分並無違誤。
四、原告坦承於上開地點設立大型（T型鐵柱）廣告物，惟起訴
    主張：建築法第95條之3之條文內容，明白指出該法修正施
    行後，違反同法第97條之3第2項之規定始有適用，換言之，
    倘係該法修正施行前即已建築者，則非屬處罰之範圍，而該
    法係於92年6月5日增訂，原告固然建築廣告看板於國道高速
    公路1號190K＋750南下側路權外3公尺處，惟該看板早於建
    築法95條之3修正施行前即已設置或樹立存在，依法應無處
    罰之依據云云，然查：
    (一)按「公路主管機關為維護公路路基、行車安全及沿途景觀
      ，得會同當地直轄事、縣（市○○○於○路兩側勘定範圍
      ，公告禁止或限制公、私有廣告物及其他建築物之設置或
      建築，不受相關土地使用管制法令規定之限制。」、「高
      速公路兩側禁止設置樹立廣告之範圍，除左列路段為路權
      邊界外50公尺以內地區○○○路權邊界外200公尺以內地
      區為限：一、銜接國際機場之高速公路，自機場銜接處起
      3公里內之路段。二、與地方道路銜接之交流道路段。三
      、與省道或縣道立體交會之高速公路路段。四毗鄰工業區
      ○○○○路路段。」、「在禁建範圍內，除依公路用地使
      用規則之規定外，不得建築及設置廣告物。」、「違反本
      辦法規定之建築物與廣告物，由公路主管機關令其限期修
      改或拆除，逾期未修改或拆除者，送請當地縣 (市)政府
      強制拆除。」為公路法第59條第1項、公路兩側公私有建
      築物與廣告物禁建限建辦法第3條、第6條及第9條所明定
      。次按「招牌廣告及樹立廣告之設置，應向直轄市、縣（
      市）主管建築機關申請審查許可，直轄市、縣（市）主管
      建築機關得委託相關專業團體審查，其審查費用由申請人
      負擔。」、「本法修正施行後，違反第97條之3第2項規定
      ，未申請審查許可，擅自設置招牌廣告或樹立廣告者，處
      建築物所有權人、土地所有權人或使用人新台幣4萬元以
      上20萬元以下罰鍰，並限期改善或補辦手續，屆期仍未改
      善或補辦手續者，得連續處罰。必要時，得命其限期自行
      拆除其招牌廣告或樹立廣告。」分別為建築法第97條之3
      第2項及同法第95條之3（於92年6月5日增訂）所明定。由
      上揭禁建限建辦法規定，高速公路兩側規定於一定範圍內
      係不可設置廣告物，違反者，將依該辦法第9條規定予以
      強制拆除；而自92年6月5日新增訂建築法第95條之3及第
      97條之3規定後，規定未經審查許可而擅自設置招牌廣告
      或樹立廣告，將處以罰鍰並限期改善或自行拆除之處分。
    (二)原告主張其大型廣告招牌係在92年增訂建築法第95條之3
      之前已存在，不適用建築法第97條之3第2項之規範。然查
      建築法第97條之3第2項規定並非僅規範公告施行後之招牌
      廣告或樹立廣告行為，對公告施行前已存在之廣告物，亦
      為規範管理之範圍。原告雖提出土地所有權狀、戶外廣告
      租賃契約書、及戶外媒體廣告合約書等件影本以證明該廣
      告物設立時間為89年至91年間，惟該戶外廣告租賃契約書
      及戶外媒體廣告合約書僅能證明有與土地所有權人及廠商
      訂約欲設立廣告物之事實，而無法證明該廣告物確實於92
      年以前已設立，縱本件系爭廣告物已於92年以前已設立，
      然依規定，仍需予補申請許可，而本案原告雖稱已補申請
      許可，惟無核准之情事，原告系爭廣告物自為非法設立，
      被告依據上揭規定處以罰鍰並限期拆除並無不合，原告上
      開主張並非可採。
    (三)至原告主張欣典廣告有限公司為公司行號之名稱，而有執
      行及權力樹立廣告物者為甲○○，高工局查報之照片即斷
      定廣告物為欣典廣告有限公司所設立而非甲○○，本件所
      處罰之對象應為甲○○而非欣典廣告有限公司乙節，查交
      通部台灣區○道○○○路局中區工程處斗南工務段所為違
      反樹立廣告查報表已於備註欄註明93年11月26日拆除，94
      年1月5日查報，樹立廣告者為欣典廣告有限公司（誤膳為
      股份有限公司）即原告，並有照片附於移送於被告之移送
      函，被告據此為處分，原告亦不爭執該廣告物為其所設立
      ，而提起訴願及行政爭訟，且原告其為依公司法設立法人
      ，有其獨立之人格，於法令限制內亦有享受權利、負擔義
      務之能力，而甲○○為其代表人，僅該法人所為係由其自
      然人之代表人甲○○為之，故原告自得為行政處罰之對象
      ，原告主張處罰對象應為該公司之代表人甲○○顯有誤會
      ，併予敘明。
五、綜上所述，原告主張均非可採，本件原處分並無違誤，訴願
    決定予以維持，亦無不合，原告訴請撤銷，為無理由，應予
    駁回。
據上論結，本件原告之訴為無理由，依行政訴訟法第195 條第1
    項後段、第98條第3項前段、第218條，民事訴訟法第385條
    第一項前段，判決如主文。
中    華    民    國    95    年    4     月    6     日
                  第二庭審判長法  官  王  茂  修
                              法  官  林  金  本
                              法  官  莊  金  昌
以上正本證明與原本無異。
如不服本判決，應於判決送達後20日內向本院提出上訴書狀，其
未表明上訴理由者，應於提起上訴後20日內向本院提出上訴理由
書（須依對造人數附具繕本）；如於本判決宣示或公告後送達前
提起上訴者，應於判決送達後20日內補提上訴理由書（須附繕本
）。未表明上訴理由者，逕以裁定駁回。
提起上訴應預繳送達用雙掛號郵票390元（34元及5元郵票各10份
)。
中    華    民    國    95    年    4     月    6     日
                              書記官  邱  吉  雄


司法院資訊處製作；財團法人民間司法改革基金會備份。
